臺灣高雄地方法院刑事判決　　　　　　　九十二年度訴字第二八二九號
　　公　訴　人　臺灣高雄地方法院檢察署檢察官
　　被　　　告　甲○○
　　指定辯護人　本院公設辯護人　丁○○
右列被告因公共危險等案件，經檢察官提起公訴（九十二年度偵字第一九四三八號）
，本院判決如左：
    主  文
甲○○預備放火燒燬現供人使用之住宅，處有期徒刑四月，如易科罰金，以佰元折
算壹日；扣案拾伍公升汽油桶壹桶（內裝約伍公升汽油）、打火機壹只，均沒收。又
以加害生命之事，恐嚇他人致生危害於安全，處有期徒刑月，如易科罰金，以佰
元折算壹日；應執行有期徒刑陸月，如易科罰金，以佰元折算壹日，緩刑年；扣
案拾伍公升汽油桶壹桶（內裝約伍公升汽油）、打火機壹只，均沒收。
    事  實
一、甲○○因與妻胡艾萍相處不睦，懷疑胡艾萍離家係返回其弟丙○○位於高雄縣大
    樹鄉○○村○○路河濱一巷七十一弄六號之住處，竟基於恐嚇危害於安全之犯意
    ，於民國九十二年九月二十八日十八時四十九分許，利用其所有號碼為0000
    000000號之行動電話（未據扣案）手機，傳輸內容為：「我們大家同歸於
    盡」之簡訊至丙○○所有號碼為0000000000號之行動電話手機內，致
    丙○○心生畏懼，而危害於丙○○之生命安全。俟於九十二年九月二十八日十九
    時二十五分許，甲○○另基於預備放火燒燬現供人使用住宅之犯意，攜帶十五公
    升塑膠汽油桶一個至屏東縣長治鄉○○路九十八之三十六號肯得力加油站，購買
    新臺幣（下同）二百元之九二無鉛汽油（其中約六十元之汽油加入其所騎乘之機
    車內）後，於同日二十時許，前往現供人使用位於高雄縣大樹鄉○○村○○路河
    濱一巷七十一弄六號之丙○○住宅，因丙○○拒絕其進入屋內找尋胡艾萍，二人
    旋引發口角致甲○○心有不甘，隨即將所購得之部分汽油往自己身上潑灑，並往
    丙○○前開住宅大門鐵門潑灑汽油，經丙○○出言制止並報警處理，甲○○始將
    剩餘之汽油（含汽油筒）交給丙○○鄰居鄒榮賀收藏，而未著手於放火燒燬該住
    宅之實施行為。嗣經警於九十二年九月二十八日二十時二十三分許據報後趕至丙
    ○○住處逮捕甲○○，並當場扣得甲○○所有供犯罪所用及供犯罪預備用之十五
  公升塑膠汽油桶一桶（係先前已交由鄰人鄒榮賀收藏，內裝約五公約升汽油）、
    打火機一只。
二、案經丙○○訴由高雄縣政府警察局仁武分局報告臺灣高雄地方法院檢察署檢察官
    偵查起訴。
    理  由
一、訊據被告甲○○於警詢、偵查中及本院審理時，固坦承前揭傳輸內容為：「我們
    大家同歸於盡」之簡訊予告訴人丙○○，及將所購得之部分汽油潑灑於前開現供
    告訴人使用之住宅大門之鐵門上等事實，惟仍矢口否認有何放火燒燬現供人使用
    之住宅未遂之犯行，辯稱：係要自焚而往自己身上潑灑汽油，並無在現場抽煙及
    丟擲煙蒂等語。經查：
  (一)被告右揭恐嚇危害於安全之犯罪事實，業據被告於警詢、偵查中及本院審理時供
    認不諱，核與告訴人丙○○於警詢、偵查中及本院審理時指訴之情節相符，且有
    告訴人提出之手機簡訊內容確有：「大家同歸於盡」之照片二幀附卷（詳警卷內
    第十九頁）可資佐證，足認被告之自白核與事實相符。事證明確，被告右揭恐嚇
    危害於安全之犯罪事實洵堪認定，應予依法論科。
  (二)被告右揭預備放火燒燬現供人使用住宅之犯罪事實，業據被告於本院審理時坦承
    確有將汽油往告訴人丙○○住處大門鐵門上潑灑之事實，核與告訴人指訴之情形
    不相違背，並有扣案十五公升塑膠汽油桶一桶（內裝約五公升汽油）、打火機一
    只、統一發票一紙之扣押筆錄、扣押物品目錄表、高雄縣政府警察局仁武分局勘
    驗紀錄各一紙，及查獲之現場照片十一幀附卷（詳警卷內第十頁至第二十二頁）
    可資佐證。被告雖以係要自焚而往自己身上潑灑汽油，並無在現場抽煙及丟擲煙
    蒂等情置辯，惟查：
    告訴人到庭接受交互詰問時雖結證稱：「（問：是否有看到被告拿著香煙要丟
      進來的動作）答：被告舉起右手高高的，準備要將香煙丟進我家，我就罵被告
      三字經，並放話說你丟丟看，所以被告就沒有丟」等語（詳本院卷內第九十六
      頁筆錄）；然此已為被告所否認，並供稱：「我當時並沒有點燃香煙，連拿都
      沒有拿」等語在卷（詳本院卷內第九十九頁筆錄）。惟參以另證人謝聲綺即到
      場處理之高雄縣政府警察局仁武分局九曲派出所警員到庭結證稱：「（：當天
      是幾點鐘接到報案，到現場時點）答：當天值班人員在二十時十八分接到一一
      ○通報，到現現約二十時二十三分左右」，「（問：到現場後，被告作何事）
      答：被告坐在被害人（即告訴人）家巷口矮牆上」，「（問：被告當時有無抽
  煙）答：沒有印象」，「（問：被告手上有無拿打火機）答：沒有印象」，「
      （問：現場有無看到煙蒂）答：沒有注意」，「（問：何處找到打火機）答：
      是在被告身上褲子口袋找到的」，「（問：何處找到煙蒂）答：那根煙蒂不是
      我去找到的，是事後另一位同事葉辛松找到的」等語（詳本院卷第一百頁至第
      一百零二頁筆錄），顯見被告於告訴人住宅潑灑汽油，經告訴人報案後約五分
      鐘警方即至現場處理，而被告果如告訴人所供述確有拿點燃之香煙欲往告訴人
      住宅丟擲以引火燃燒，依當時告訴人屋外已潑灑極易引燃之汽油，且告訴人係
      在其屋內，依常情判斷，告訴人顯來不及阻止被告之點火行為。然被告在無人
      能及時阻止之情形下，並未趁機點火，且現場亦無燃燒痕跡，顯見被告應無著
      手放火之犯意與行為至明。是告訴人前開供述被告舉起右手高高的，準備要將
      香煙丟進其住處之事實，應尚與事實不符而無可採信。
    又被告確有將所購買之汽油往告訴人住宅鐵門上潑灑之事實，業據被告於本院
      審理中供述明確在卷（詳本院卷第一百十頁筆錄）。而上開告訴人位於高雄縣
      大樹鄉○○村○○路河濱一巷七十一弄六號之住處，係現供人居住之住宅，此
      為被告及告訴人一致供述明確之事實。是被告辯稱僅係要自梵，其僅需往自己
      身上潑灑汽油，自無再向告訴人住宅鐵門上潑灑汽油之理。顯見被告除往自已
      身上潑灑汽油外，應確有預備放火燒燬現供人使用住宅之犯意，所辯僅係要自
      梵，亦與事實不符要堪認定。
    綜前調查證據之結果，被告上開預備放火燒燬現供人使用住宅之犯行，其事證
      已臻明確，應予依法論科。
二、查被告傳輸：「大家同歸於盡」之簡訊內容予告訴人丙○○致心生畏懼之所為，
    係犯刑法第三百零五條之恐嚇危害於安全罪。次按「刑法第一百七十三條第一項
    之放火燒燬現供人使用之住宅罪，須有放火燒燬之行為，為其構成要件之一。所
    謂放火，乃指故意使火力傳導於特定之目的物，使其燃燒之意。查本件被告雖已
    潑灑汽油於建築物前方之走道上，惟即時為被害人發現，加以阻止，益見被告尚
    未手於點燃等引火之行為，原判決認屬尚在預備階段，亦無違誤」，此有最高
    法院九十二年度台上字第四五七八號判決意旨可資參照。本案被告將汽油潑灑於
    告訴人住宅大門鐵門上，惟尚未著手於點燃等引火之行為，核其所為，係犯刑法
    第一百七十三條第四項、第一項之預備放火燒燬現供人使用之住宅罪。公訴人認
    被告此部分之犯行，已達於著手放火燒燬現供人使用之住宅未遂階段，應依同法
    第一百七十三條第三項、第一項處罰，容有誤會，爰於不妨礙社會基本事實同一
    性之範圍內予以變更起訴法條，附此敘明。被告就上開二罪間，手法互殊，罪名
    亦異，顯係基於各別之犯意而為之，應予分別論罪併合處罰。茲審酌被告現年三
    十四歲，教育程度為高職畢業，並無犯罪前科，素行尚稱良好，竟僅因與妻子相
    處不睦之緣故，即恐嚇及預備放火燒燬告訴人之住宅，其行為自應加以處罰，然
    犯後已坦承大部分之犯行，頗有悔意，及尚未構成實害，犯罪所生之危害尚非巨
    大，而被告預備放火燒燬現供人使用之住宅罪，其犯罪尚可能對附近鄰人住宅造
    成危害、情節較重等一切情狀，爰就上開所犯二罪，各量處如主文所示之刑，並
    均諭知易科罰金折算之標準，及定其應執行之刑，以示儆懲。末查，被告前未曾
    受有期徒刑以上刑之宣告，有臺灣高等法院被告全國前案紀錄表一紙附卷可稽，
    經此偵、審教訓，當知所警惕，諒無再犯之虞，及被告陳明現已與其妻離婚，尚
    有二名小孩待撫養等一切情況，本院認被告所受宣告之刑，以暫不執行為適當，
    爰併依刑法第七十四條第一款之規定，諭知緩刑三年，以啟自新。扣案十五公升
    汽油桶一桶（內裝約五公升汽油）、打火機一只，為被告所有供犯罪所用及供犯
    罪預備用之物，爰併依刑法第三十八條第一項第二款之規定，宣告均沒收。另扣
    案統一發票一紙，僅係被告購買汽油之證明，尚非屬違禁物，亦非被告持供犯本
    罪所用或預備供犯罪所用之物，業據被告供明在卷，爰不予宣告沒收；另被告所
    有號碼為0000000000號之行動電話一具，雖屬被告持供犯本案恐嚇罪
    所用之物，然尚非屬違禁物，亦未據扣案，為免將來執行之困難，爰不予宣告沒
    收，均併此敘明。
據上論斷，應依刑事訴訟法第二百九十九條第一項前段、第三百條，刑法第一百七十
三條第四項、第一項、第三百零五條、第四十一條第一項前段、第五十一條第五款、
第三十八條第一項第二款、第七十四條第一款，罰金罰鍰提高標準條例第一條前段、
第二條，判決如主文。
本案經檢察官乙○○到庭執行職務。
中      華      民      國      九十三      年      四      月  二十    日
                                      臺灣高雄地方法院刑事第六庭
      審判長法  官  陳  志  銘
                                            法  官  陳  信  旗
                                            法  官  柯  盛  益
右正本證明與原本無異。
如不服本判決，應於判決送達後十日內，向本院提出上訴狀。
                                            書記官  陳  昱  良
中      華      民      國      九十三      年      四    月    二十    日
附錄本案判決論罪科刑法條全文
中華民國刑法第一百七十三條：
放火燒燬現供人使用之住宅或現有人所在之建築物、礦坑、火車、電車或其他供水、
陸、空公眾運輸之舟、車、航空機者，處無期徒刑或七年以上有期徒刑。
失火燒燬前項之物者，處一年以下有期徒刑、拘役或五百元以下罰金。
第一項之未遂犯罰之。
預備犯第一項之罪者，處一年以下有期徒刑、拘役或三百元以下罰金。
中華民國刑法第三百零五條：
以加害生命、身體、自由、名譽、財產之事，恐嚇他人致生危害於安全者，處二年以
下有期徒刑、拘役或三百元以下罰金。
